臺灣高等法院高雄分院民事判決　　　　　 100年度上字第35號
上　訴　人　崔鎗蘥
訴訟代理人　吳春生律師
　　　　　　陳松甫律師
被 上 訴人　王家琪
上列當事人間請求侵權行為損害賠償事件，上訴人對於民國100
年1 月18日臺灣高雄地方法院98年度訴字第523 號第一審判決提
起上訴，本院於100年5月18日言詞辯論終結，判決如下：
    主  文
上訴駁回。
第二審訴訟費用由上訴人負擔。
    事實及理由
一、上訴人主張：上訴人於民國96年4 月20日上午9 時35分許騎
    乘車牌號碼J3F-920 號普通重型機車（下稱系爭機車），行
    經高雄市○○區○○路與中北路交岔路口時，被上訴人亦駕
    駛車牌號碼R4-1450 號自用小貨車（下稱系爭小貨車）沿中
    北路由北往南方向行駛，疏未注意車前狀況，於上述交岔路
    口，擦撞上訴人騎乘之系爭機車，致上訴人人車倒地（下稱
    系爭事故），受有右肩、背挫傷、右手肘及右髖部擦傷（下
    稱系爭傷害），並因頭部受傷造成背髓空洞症（下稱系爭爭
    執傷害），產生右手正中神經病變（下稱系爭爭執病變）。
    被上訴人因系爭事故，經原審法院交通法庭以97年度交簡字
    第299 號（下稱系爭刑事案件）簡易判決判處有期徒刑2 月
    ，減為有期徒刑1 月，就系爭事故應負侵權行為損害賠償責
    任。上訴人因系爭事故支出機車修理費新台幣（下同）12,5
    50元、醫療費用45,452元、增加生活上需要費用103,600 元
    ，並受有不能工作之損失450,000 元、減少勞動能力之損害
    3,064,535 元及精神上痛苦之非財產上損害2,000,000 元，
    合計受有5,676,137 元（原審誤載為5,676,135 元）之損害
    等情，依民法第184 條第1 、2 項及第191 條之2 等侵權行
    為損害賠償請求權法律關係，聲明：（一）被上訴人應給付
    上訴人5,676,135 元，及自起訴狀繕本送達翌日即97年2 月
    1 日起至清償日止，按週年利率5%計算之利息。（二）願供
    擔保，請准宣告假執行。
二、被上訴人則以：不爭執被上訴人就系爭事故之發生，應負過
    失責任。惟上訴人主張所受之系爭爭執傷害及所生系爭爭執
    病變，與系爭事故無關，其相關之請求不具因果關係，不得
    請求。又上訴人於系爭事故中，僅受有擦、挫傷，不會影響
    工作，亦不至於減少勞動能力，更無修養9 個月之必要，故
    上訴人請求不能工作損失、減少勞動能力損害、看護費用支
    出及其他增加生活上所需費用，均屬無據。此外，上訴人請
    求非財產上損害賠償，亦屬過高等語，資為抗辯。並聲明：
    （一）上訴人之訴駁回。（二）如受不利判決，願供擔保，
    請准免為假執行。
三、原審判決被上訴人應給付上訴人217,830 元（准許部分，包
    括機車修復費用12,550元、醫療費用1,280 元、交通費支出
    4,000 元及非財產上損害200,000 元），及自起訴狀繕本送
    達翌日即97年2 月1 日起至清償日止，按週年利率5%計算之
    利息，並駁回上訴人其餘之請求，上訴人就其敗訴部分，提
    起上訴，於本院上訴聲明：（一）原判決不利於上訴人部分
    廢棄。（二）被上訴人應再給付上訴人5,458,305 元，及自
    起訴狀繕本送達被上訴人之翌日即97年2 月1 日起至清償日
    止，按週年利率5%計算之利息。被上訴人則於本院答辯聲明
    ：上訴駁回（被上訴人就其敗訴部分，未據上訴，已告確定
    ）。
四、兩造不爭執事項
（一）上訴人於96年4 月20日上午9 時35分許騎乘車牌號碼J3F-
      920 號普通重型機車，行經高雄市○○區○○路與中北路
      交岔路口時，被上訴人亦駕駛車牌號碼R4-1450 號自用小
      貨車沿中北路由北往南方向行駛，疏未注意車前狀況，於
      上述交岔路口，擦撞上訴人騎乘之系爭機車，致上訴人人
      車倒地，因而受有右肩、背挫傷、右手肘及右髖部擦傷。
      被上訴人因系爭事故，經系爭刑事案件判處有期徒刑2 月
      ，減為有期徒刑1 月。被上訴人就系爭事故應負侵權行為
      損害賠償責任。
（二）上訴人因系爭事故致系爭機車受損，支出機車修理必要費
      用12,550元。被上訴人同意賠償上述機車修理費用。
（三）上訴人係49年8 月27日出生，於事故發生時，年約47歲，
      高工畢業，從事水電工作，每月薪資約50,000元，名下財
      產共4 筆，價值約1,237,808 元；被上訴人係49年9 月15
      日出生，於事故發生時，年約47歲，高職畢業，為螺帽廠
      之員工，每月薪資約43,000元，名下不動產2 筆，價值約
      675,100 元，並有稅務電子閘門財產所得調件明細表在卷
      （見原審卷第25至29頁）可憑。
（四）上訴人如得請求給付不能工作之損失及減少勞動能力之損
      害，則上訴人尚有勞動工作之年限13年。
五、兩造協商爭點：（一）上訴人頸部脊髓空洞症及右手正中神
    經病變之傷害，是否因系爭事故所造成？上訴人減少勞動能
    力之程度為何？（二）上訴人請求被上訴人再給付醫療費用
    43,822元、增加生活上支出費用99,600元（包括看護費72,0
    00元及交通費27,600元）、不能工作之損失450,000 元（自
    96年4 月21日起至97年1 月20日止，共9 個月，按每個月50
    ,000元計算）、減少勞動能力損失3,064,535 元（依上訴人
    減損勞動能力50% ，計算至60歲退休，尚有13年工作期間，
    按每月薪資50,000元，扣除霍夫曼中間利息計算一次給付金
    額為3,064,535 元）及非財產上損害1,800,000 元？有無理
    由？金額是否過高？茲分述如下：
（一）上訴人頸部脊髓空洞症及右手正中神經病變之傷害，是否
      因為系爭事故所造成？上訴人減少勞動能力之程度為何？
  １、按因故意或過失，不法侵害他人之權利者，負損害賠償責
      任。違反保護他人之法律，致生損害於他人者，負賠償責
      任。民法第184 條1 項前段及第2 項分別定有明文。是依
      上開說明，構成本條侵權行為損害賠償之要件，除加害人
      須有故意或過失的加害行為外，並因其加害行為不法，或
      違反保護他人之法律，且須其加害行為與被害人受損害間
      存有因果關係，始足當之。上訴人主張：被上訴人過失行
      為造成系爭事故，導致上訴人受有系爭爭執傷害，連帶衍
      生系爭爭執病變。依高雄醫學大學附設中和紀念醫院（下
      稱高醫醫院）98年7 月9 日高醫附行字第0980002296號函
      復（下稱系爭高醫函示，見原審卷第122 頁）可知，系爭
      爭執傷害及系爭爭執病變可能與車禍外傷有關。又依行政
      院衛生署曾函復（下稱系爭衛生署函，見原審卷第137 頁
      ）上訴人之陳情指出，系爭爭執傷害，如發生於成人，則
      以外傷、腦膜炎後遺症或脊髓腫瘤所引起為主，亦不排除
      外傷之後遣症。再者，行政院衛生署醫事審議委員會（下
      稱醫審會）99年10月19日衛署醫字第0990213882號函附第
      0000000 號鑑定書（下稱系爭鑑定，見原審卷第235-237
      頁）鑑定意見，並未排除直接外傷撞擊或特定促成因素，
      導致系爭爭執傷害及系爭爭執病變，故被上訴人就上訴人
      因系爭爭執傷害或系爭爭執病變所受之損害，均應負損害
      賠償責任云云。惟為被上訴人所否認，並以前揭情詞置辯
      。
  ２、經查，上訴人於原審以財團法人義大醫院（下稱義大醫院
      ）於96年12月12日以義醫字第09601690號函覆（下稱系爭
      義大醫院96年函示，見原審卷第216 頁）系爭刑事案件之
      檢察機關指稱，上訴人所患系爭爭執病變與系爭事故無關
      ，且無法判斷系爭爭執傷害是否為系爭事故所造成，與系
      爭高醫函示指稱系爭爭執病變和車禍外傷可能有關，二者
      有所差異，因而要求原審就上開事項，應再送醫審會鑑定
      （見原審卷第134-135 頁），經原審函送醫審會鑑定結果
      ，認定：上訴人於96年4 月20日因系爭事故受傷，隨由11
      9 救護車送至義大醫院急診就診，當時並無顯著神經缺損
      症狀。之後，上訴人因頸部疼痛及右臂乏力，於4 月25日
      前往義大醫院神經外科門診就診，於5 月1 日行頸椎磁振
      造影檢查，顯示第5 、6 脊椎部位有兩處脊髓空洞症。一
      般脊髓空洞症有先天及後天兩種，先天症狀多是腦部或脊
      髓有先天疾病或異常，後天形成因素則可能是脊椎外傷、
      發炎、腦部出血或腫瘤…等因素，造成脊椎中央管沾粘，
      阻塞漸漸造成原本很細微之脊髓中央管擴大成球狀或長條
      囊狀空洞，惟外傷性脊髓空洞之形成，必先有脊髓之損傷
      ，並經數月或數年後才發生。本件上訴人於96年4 月20日
      受傷，則於11天後產生兩處明顯之脊髓空洞，可能性相當
      低，且若病症為外傷在短期內造成，則該病情應會繼續急
      速惡化，但於96年10月30日及97年5 月27日之兩次追蹤上
      訴人頸椎磁振造影檢查顯示，該病症皆無明顯變化，而係
      持續穩定之影像，故該病症為先前已存在之可能性很高。
      此外，上訴人右手正中神經病變，則大多是腕橫韌帶肥厚
      ，造成正中神經於腕部受壓迫所造成，其成因大都是體質
      、反覆機械性於該處施力造成韌帶肥厚或尿毒症…等因素
      ，若無直接外傷撞擊或特定促成因素，則外傷引發該病症
      機率也不高，是依上述觀點而言，上訴人於96年4 月20日
      發生車禍，與脊髓空洞症及右手正中神經病變，難以推論
      具有因果關係存在等情，有系爭鑑定附卷（見原審卷第23
      6 頁背面及237 頁）。則參酌系爭鑑定主要論述：外傷性
      脊髓空洞之形成，必先有脊髓之損傷，並經數月或數年後
      才發生。本件上訴人於96年4 月20日受傷，則於11天後產
      生兩處明顯之脊髓空洞，可能性相當低，且若病症為外傷
      在短期內造成，則該病情應會繼續急速惡化，但於96年10
      月30日及97年5 月27日之兩次追蹤上訴人頸椎磁振造影檢
      查顯示，該病症皆無明顯變化足見該病症先前存在之可能
      性很高。此外，上訴人右手正中神經病變，則大多是腕橫
      韌帶肥厚，造成正中神經於腕部受壓迫所造成，其成因大
      都是體質、反覆機械性於該處施力造成韌帶肥厚或尿毒症
      …等因素等語以觀，足認上訴人主張系爭爭執傷害及系爭
      爭執病變，均與系爭事故無關。次查，系爭鑑定固認：「
      …若無直接外傷撞擊或特定促成因素，則外傷引發該病症
      機率也不高…」等詞，惟觀諸系爭鑑定就系爭爭執病變的
      成因，業於該鑑定敘明：「…右手正中神經病變，則大多
      是腕橫韌帶肥厚，造成正中神經於腕部受壓迫所造成，其
      成因大都是體質、反覆機械性於該處施力造成韌帶肥厚或
      尿毒症…等因素…」等語綦詳，足見系爭爭執病變與系爭
      事故無關。至所謂「若無直接外傷撞擊或特定促成因素」
      等語，係以假設語氣，意在說明是否可能引發上訴人已存
      在之系爭爭執病變？暨引發機率為何？要均不能資為有利
      於上訴人之認定。又查，系爭爭執傷害可能因外傷、腫瘤
      及其他不明原因所造成，系爭爭執病變則需經一段時間的
      神經壓迫，才有症狀產生，故上訴人所患系爭爭執病變與
      系爭事故無關，亦有上訴人於事故發生，最先前往診療之
      義大醫院出具系爭義大醫院96年函示附卷可稽。再查，上
      訴人於96年4 月20日受傷後，前往義大醫院急診檢查治療
      ，主訴右肩疼痛，96年5 月1 日磁共振檢查顯示第5 、6
      頸椎脊髓空洞症，96年5 月14日神經傳導及肌電圖檢查顯
      示左側第7 頸椎神經根病變（慢性）與右手正中神經病變
      （輕度）。頸椎脊髓空洞症的原因多種，包括先天性、外
      傷性、腿瘸、發炎、不明原因等。若是外傷性引起，其病
      史通常數月至數年。本件依96年5 月1 日磁共振檢查顯示
      脊髓空洞症與96年4 月20日系爭事故，在學理上推論無因
      果關係乙節，並有系爭高醫函示附卷可稽，益堪認定上訴
      人主張所患之系爭爭執傷害及系爭爭執病變，確與系爭事
      故無涉。至系爭高醫函示雖提及：「…，右手正中神經病
      變在義大報告中非慢性期，和車禍外傷可能有關，無法確
      認…」數語，惟系爭高醫函示已明白表示系爭爭執傷害或
      系爭爭執病變與系爭事故無關，業如上述，則上開所謂「
      和車禍外傷可能有關」，其中「車禍外傷」自非指系爭事
      故，堪予認定。況所稱「…無法確認…」，如參酌上開函
      示前後內容以觀，亦堪認系爭高醫函示表明有關：「…，
      右手正中神經病變在義大報告中非慢性期，和車禍外傷可
      能有關…」之事項，該函示係「無法確認」。凡此，均足
      以證明系爭高醫函示此部分內容之說明，不能資為有利於
      上訴人之認定。據上所述，則上訴人請求有關系爭爭執傷
      害或系爭爭執病變所支出之相關費用或所引起之損害，即
      不應准許。
  ３、上訴人固主張因系爭事故，致其勞動能力減損50% 云云。
      惟為被上訴人所否認。經查，上訴人因系爭事故，於96年
      4 月20日前往義大醫院就診，主訴因車禍受傷導致右肩無
      法舉起，經治療後當天出院。其後，自96年4 月21日起至
      97年6 月5 日止，雖有前往義大醫院治療，並曾訴及右肩
      疼痛，然經評估其右肩活動力尚可，並無肌力喪失之情形
      ，亦未曾訴及需他人照料其生活，故應不致有喪失生活自
      理能力而需他人照料之情事，且可從事一般活動或較輕便
      之工作乙節，有義大醫院98年6 月1 日義醫字第09800923
      號函在卷（下稱系爭義大醫院98年函示，見原審卷第74頁
      ）可稽，堪予認定。依上所述，上訴人雖有右肩疼痛的情
      形，然其於事故發生當天，即出院，顯見傷勢應不嚴重，
      至於其後陸續前往義大醫院就診，固提及右肩疼痛，惟經
      義大醫院評估結果，右肩活動力尚可，且無肌力喪失之情
      形，倘參酌上訴人因系爭事故所受右肩、背挫傷、右手肘
      及右髖部擦傷等傷害，僅係擦挫傷等皮肉表面傷害，衡情
      ，自不致於影響上訴人原從事之水電工作能力。此外，參
      以上訴人復未舉證證明其因系爭事故，致受有從事水電工
      作能力之減損乙節以觀，則上訴人主張其因系爭事故，受
      有系爭傷害，造成不能工作及勞動能力減損，均屬無據。
（二）上訴人請求被上訴人再給付醫療費用43,822元、增加生活
      上支出費用99,600元（包括看護費72,000元及交通費27,6
      00元）、不能工作之損失450,000 元（自96年4 月21日起
      至97年1 月20日止，共9 個月，按每個月50,000元計算）
      、減少勞動能力損害3,064,535 元（依上訴人減損勞動能
      力50% ，計算至60歲退休，尚有13年工作期間，按每月薪
      資50,000元，扣除霍夫曼中間利息計算一次給付金額為3,
      064,535 元）及非財產上損害1,800,000 元？有無理由？
      金額是否過高？
  １、上訴人請求被上訴人再給付醫療費用43,822元部分：上訴
      人於原審請求被上訴人應給付醫療費用45,452元，經原審
      審理後，除其中96年4月20日前往義大醫院就診，支出600
      元部分醫療費用，係因系爭事故所受系爭傷害支出之醫療
      費用；暨96年6 月22日及同年月25日先後前往許仁智診所
      就診，共支出醫療費用680 元部分，係屬軀幹挫傷接受診
      療所支出之醫療費用，合計1,280 元，予以准許外，餘均
      予駁回。上訴人就其敗訴部分醫療費用提起上訴，茲分述
      如下：
（１）上訴人主張於96年6 月23日前往財團法人奇美醫院（下稱
      奇美醫院）就診支出醫療費用313 元，固援用該院之收據
      （見原審卷第65-66 頁）為證。惟查，該部分費用係上訴
      人於神經外科脊椎外科就診所支出乙節，有上述收據附卷
      可稽，堪認此部分支出費用，係因系爭爭執傷害就診所支
      出，核與系爭傷害無關，自不應准許。
（２）上訴人主張自96年6 月11日起陸續至高醫醫院就診，共支
      出醫療費用3,480 元，固援用該院收據（見原審卷第68-7
      3 頁）為憑。惟查，該部分費用均係上訴人於神經外科就
      診所支出費用乙節，有高醫醫院98年5 月12日高醫附行字
      第0980001552號函附卷（見原審卷第67頁）可稽，堪予認
      定。足徵上開費用之支出，均與系爭傷害無關，自不應准
      許。
（３）上訴人主張自96年4月20日起至99年11月6日止，陸續至義
      大醫院就診，共支出醫療費用7,029 元，固提出義大醫院
      收據（見原審附民卷第8-12頁）為憑。惟查，其中僅96年
      4 月20日支出600 元，係因系爭傷害所造成之支出，應予
      准許，業如前述外。其餘費用均係上訴人於腦神經外科、
      骨科、眼科等就診所支出之費用乙節，有義大醫院98年8
      月25日義醫字第09801468號附卷（見原審卷第140-151 頁
      ）為證，堪予認定。足徵此部分費用之支出，與系爭傷害
      無關，自不應准許。
（４）上訴人主張其接受民俗療法，購買中藥散15瓶、萬金膏及
      舒適貼布等藥品，共計支出醫療費用33,600元，固提出收
      據（見原審附民卷第15頁）為證。惟查，該部分醫療費用
      ，既經被上訴人否認，倘參諸上訴人迄未提出合格醫師診
      療確有購買及支出之必要性以觀，則揆諸前揭說明，自難
      僅憑上訴人有此部分費用之支出，遽認與此部分支出與系
      爭傷害有關，故上訴人請求被上訴人給付此部分費用，洵
      難准許。
（５）綜上，上訴人請求被上訴人再給付醫療費用43,822元，均
      屬無據。
  ２、上訴人請求被上訴人再給付增加生活上支出費用99,600元
      （包括看護費72,000元及交通費27,600元）部分：
（１）看護費72,000元部分：上訴人主張其因系爭傷害，實際支
      出看護費用24,000元；另基於親情照護，亦受有48,000元
      之看護費損害云云，固提出看護收據影本1 紙（見原審附
      民卷第18頁）為證。惟為被上訴人所否認。經查，上訴人
      因系爭事故前往義大醫院就診，主訴因系爭事故受傷導致
      右肩無法舉起，經治療後已於當天出院，經評估其右肩活
      動力尚可，並無肌力喪失之情形，亦不曾訴及需他人照料
      其生活，故應不致有喪失生活自理能力而需他人照料之情
      事乙節，有系爭義大醫院98年函示附卷可稽，堪予認定。
      依上所述，堪認上訴人並無因系爭傷害，致有支出看護費
      用或由親屬照護之必要。而按上訴人既無受看護之必要，
      則無論上訴人是否支出看護費用，要均不得請求被上訴人
      賠償。從而，上訴人請求被上訴人給付看護費用24,000元
      及親屬看護損害48,000元，均屬無據。
（２）交通費27,600元部分：上訴人主張其因系爭傷害，支出必
      要就醫車資31,600元，固據提出計程車收據影本2 紙（見
      原審附民卷第19頁）為證。惟上訴人所提出之收據，除其
      中前往台南市許仁智診所就診2 次，所支出計程車費4,00
      0 元，經原審核與系爭事故所受系爭傷害具有關聯性，應
      予准許外。至其餘27,600元部分，經查，上訴人前往高醫
      醫院、義大醫院（96年4 月20日急診部分，詳後述）及國
      術館就診部分，核與系爭事故間，並不存在因果關係乙節
      ，業如前述。則上訴人就此部分所支出計程車費用，即與
      系爭事故無關，不應准許。次查，上訴人雖主張自其住處
      往返奇美醫院就診1 次，計支出計程車費用2,000 元。惟
      上訴人前往奇美醫院或義大醫院治療，僅96年4 月20日就
      診該次，與系爭事故之發生有因果關係外，其餘均無涉乙
      節，業如前述。而按上訴人於96年4 月20日前往義大醫院
      急診，係因系爭事故發生後，撥打119 報案，經119 送往
      義大醫院乙節，並有急診病歷（見原審卷第76頁）可證，
      顯見上訴人請求96年4 月20日有關前往義大醫院急診之計
      乘車費用，即不應准許。此外，上訴人既因系爭事故，經
      撥打119 後，被送往義大醫院急診，衡情，自不可能稍後
      ，再搭乘計乘車，往返奇美醫院，顯見該次就診費用2,00
      0 ，亦與系爭事故無涉，自不能請求被上訴人給付。綜上
      ，上訴人請求被上訴人給付此部分費，均屬無據。
  ３、上訴人請求不能工作之損失450,000元（自96年4月21日起
      至97年1 月20日止，共9 個月，按每個月50,000元計算）
      、減少勞動能力損害3,064,535 元（依上訴人減損勞動能
      力50% ，計算至60歲退休，尚有13年工作期間，按每月薪
      資50,000元，扣除霍夫曼中間利息計算一次給付金額為3,
      064,535 元）部分：上訴人雖有右肩疼痛的情形，然其於
      事故發生當天，即出院，顯見傷勢應不嚴重，至於其後陸
      續前往義大醫院就診，固提及右肩疼痛，惟經義大醫院評
      估結果，右肩活動力尚可，且無肌力喪失之情形，倘參酌
      上訴人因系爭事故所受右肩、背挫傷、右手肘及右髖部擦
      傷等傷害，僅係擦挫傷等皮肉表面傷害，衡情，自不致於
      影響上訴人原從事之水電工作能力。此外，參以上訴人復
      未舉證證明其因系爭事故，致受有從事水電工作能力之減
      損乙節以觀，則上訴人主張其因系爭事故，受有系爭傷害
      ，造成不能工作及勞動能力減損乙節，業如前述。顯見上
      訴人並未因系爭傷害，致不能從事水電工作及勞動能力減
      損之情形，故其請求不能工作之損失450,000 元及減少勞
      動能力損害3,064,535 元，均屬無據。
  ４、上訴人請求非財產上損害1,800,000 元？有無理由？金額
      是否過高部分：按慰藉金之賠償須以人格權遭遇侵害，使
      精神上受有痛苦為必要，其核給之標準固與財產上損害之
      計算不同，然非不可斟酌雙方身分資力與加害程度，及其
      他各種情形核定相當之數額（最高法院51年臺上字第223
      號判例要旨參照）。經查，上訴人係49年8 月27日出生，
      於事故發生時，年約47歲，高工畢業，從事水電工作，每
      月薪資約50,000元，名下財產共4 筆，價值約1,237,808
      元；被上訴人係49年9 月15日出生，於事故發生時，年約
      47歲，高職畢業，為螺帽廠之員工，每月薪資約43,000元
      ，名下不動產2 筆，價值約675,100 元，為兩造所不爭執
      ，並有稅務電子閘門財產所得調件明細表在卷可稽，業如
      前述，堪認兩造年齡、學歷及薪資大致相當，足見兩造工
      作生產力相當，尋找社會工作能力條件相似，惟上訴人資
      產則高於被上訴人。次查，上訴人因系爭事故受有右肩、
      背挫傷、右手肘及右髖部擦傷等傷害，於96年4 月20日前
      往醫院就診，其身體及精神上當受有相當程度之痛苦，堪
      可認定。爰審酌兩造前述學歷、身分、地位、經濟狀況及
      上訴人所受傷勢，暨上訴人自96年4 月20日受傷起迄今，
      尚未自被上訴人處獲得賠償，亦增加上訴人所受精神痛苦
      等一切情狀，認上訴人請求被上訴人賠償非財產上損害，
      以200,000 元為適當。至上訴人請求被上訴人再給付1,80
      0,000 元部分之非財產上損害，即屬無據。
六、綜上所述，上訴人主張系爭爭執傷害及系爭爭執病變，既均
    與系爭事故無關，則其請求有關系爭爭執傷害或系爭爭執病
    變所支出之相關費用或所引起之損害，自不應准許。從而，
    上訴人本於民法第184 條第1 項、第2 項及第191 條之2 侵
    權行為損害賠償法律關係，請求：被上訴人應再給付5,458,
    305 元，及自起訴狀繕本送達被上訴人之翌日即97年2 月1
    日起至清償日止，按週年利率5%計算之利息，均無理由。原
    審判決駁回上訴人此部分之訴及其假執行之聲請，核無違誤
    。上訴意旨，指摘原判決此部分判決不當，求予廢棄改判，
    為無理由，應予駁回。
七、本件事證已明確，兩造其餘攻擊防禦方法及舉證，於判決之
    結果不生影響，無庸再逐一論述及調查之必要，併此敘明。
八、據上論結，本件上訴為無理由，依民事訴訟法第449條第1項
    、第78條，判決如主文。
中    華    民    國  100     年    5     月    31    日
                            民事第四庭
                                審判長法官  蔡文貴
                                法      官  謝靜雯
                                法      官  李昭彥
以上正本證明與原本無異。
如對本判決上訴，須於判決送達後20日內向本院提出上訴狀，其
未表明上訴理由者，應於上訴後20日內向本院提出上訴理由書（
均須按他造當事人之人數附繕本）。上訴時應提出委任律師或具
有律師資格之人之委任狀，並依附註條文規定辦理。如委任律師
提起上訴者，應一併繳納上訴審裁判費。
中    華    民    國  100     年    5     月    31    日
                                書  記  官  黃一秋
附註：
民事訴訟法第466 條之1 ：
對於第二審判決上訴，上訴人應委任律師為訴訟代理人，但上訴
人或其法定代理人具有律師資格者，不在此限。
上訴人之配偶、三親等內之血親、二親等內之姻親，或上訴人為
法人、中央或地方機關時，其所屬專任人員具有律師資格並經法
院認適當者，亦得為第三審訴訟代理人。
第1 項但書及第2 項情形，應於提起上訴或委任時釋明之。